【裁判字號】    88,訴,262
【裁判日期】    890131
【裁判案由】    侵權行為損害賠償
【裁判全文】
臺灣高等法院民事判決  八十八年度訴字第二六二號
      原      告    甲○○
      訴訟代理人    王東山律師
      複  代理人    李美寬律師
                    王瀅雅律師
      被      告    乙○○（羅美）住台北縣汐止鎮○○街二十號十七號
右當事人間因詐欺案件，於刑事訴訟程序附帶提起民事訴訟請求侵權行為損害賠償事
件，由刑事庭裁定移送民事庭前來，本院判決如左：
    主    文
被告應給付原告新臺幣貳佰零柒萬元，及自八十八年九月一日起，至清償日止，按年
息百分之五計算之利息。
訴訟費用由被告負擔。
本判決第一項於原告以新臺幣陸拾玖萬元為被告供擔保後，得假執行。
    事    實
甲、原告方面：
壹、聲明：
一、被上訴人應給付上訴人新台幣二百零七萬元整，及自附帶民事訴訟起訴狀繕本送
    達被上訴人翌日起至清償日止，按年息百分之五計算之利息。
二、訴訟費用由被上訴人負擔。
三、上訴人願供擔保，請准宣告假執行。
貳、陳述：
一、被告意圖為自己不法之所有，於民國八十七年七月間認識已八十歲之原告後，即
    乘原告單身年老昏瞶又無子女之機會，佯以二人結婚同居照顧晚年為餌，要求原
    告出資購買坐落「基隆市○○區○○段一一二八地號」及其上編號Ｓ區第一棟第
    二層房屋乙戶，致原告陷於錯誤代為訂購及支付購屋價金共新台幣二百零七萬元
    整。
二、惟被告自民國八十三年間起，即與訴外人張旺南同居於台北市南港區○○○路○
    段二０五號二樓，二人投保新光人壽，均由被告之同居人張旺南支付保費，此有
    招攬二人保險及按月前往收取保費之新光人壽保險公司業務員黃淑敏於本院八十
    八年度上易字第二四四七號刑事案件之證詞可稽；並有張旺南為會首召集之互助
    會之會員張群芳於上開刑事案件中結證：被告與張旺南同居於上址云云之證言可
    參。按原告為八十歲之老翁，與被告相差二十四歲，甚至較被告之母親年長，被
    告若非圖得原告之財產，豈有甘願與之談婚論嫁之可能？況且，被告既與張旺南
    同居，所謂願與原告結婚之承諾，顯然係屬詐騙原告金錢之手段而已。
三、查被告詐騙原告為其繳交房屋價款後，於八十七年九月四日完成所有權之移轉登
    記後，施即於同年月二十五日，以系爭房屋向台灣土地銀行貸款設定最高限額抵
    押權一百二十萬元，嗣於原告提起詐欺告訴經檢察官起訴後，於刑事案件審理中
    ，又於八十八年三月三十日再以系爭房屋向台灣土地銀行借款並辦理第二順位最
    高限額抵押權四十四萬元，並於同年五月十四日再將之設定第三順位抵押權二十
    四萬元予第三人曾芳珠，此有建物登記簿謄本可稽。按被告一取得房屋所有權即
    急於以該房屋向銀行借款，於詐欺審理中為恐上訴人向其追償，又連續設定第二
    、三順位抵押權，脫產之意圖甚為明顯，顯然其自始即係以結婚誘騙原告為其購
    屋。
四、查被告所涉之詐欺罪刑，業經本院八十八年度上易字第二四四七號判決被上訴人
    有期徒刑貳月確定在案，爰依民法第一百八十四條規定請求被上訴人賠償損害新
    台幣二百零七萬元及法定之利息。
乙、被告方面：
    被告未於言詞辯論期日到場，亦未提出準備書狀作何聲明或陳述。
      理      由
一、本件被告經合法通知，未於言詞辯論期日到場，核無民事訴訟法第三百八十六條
    各款所列情形，爰依原告之聲請，由其一造辯論而為判決。
二、得心證之理由：
（一）本件原告起訴主張，被告乙○○於八十六年六月間認識已八十歲之原告甲○○
      後，即乘原告單身年老記憶不好又無子女之機會，意圖為自己不法之所有，於
      八十七年七月間佯以二人同居照顧晚年，且可與原告結婚為餌，要求原告出錢
      購買坐落基隆市○○區○○段一一二八地號及其上編號Ｓ區第一棟第二層房屋
      乙戶，致原告陷於錯誤代為支付購屋價金共新台幣二百零七萬元。乙○○以該
      項購得房屋及基地後，先後將該房屋土地設定第一順位抵押權一百二十萬元，
      於原告發現有異後，向檢察官告訴被告詐欺，經起訴後被告陸續就前揭房地設
      定第二順位抵押權四十四萬元，第三順位抵押權二十四萬元，使該房地無多餘
      殘存價值，對原告置之不理，亦不返還金錢，原告始知受騙。被告業經原告訴
      由檢察官，以台灣士林地方法院檢察署八十七年度偵字第八三九九號提起公訴
      在案；並經本院上易字第二四四七號刑事判決判處有期徒刑二月確定，並提出
      買賣契約影本乙份及發票影本七份、建物登記簿謄本影本乙份、本院八十八年
      度上易字第二四四七號刑事判決影本乙份為證。
（二）被告乙○○並未到庭，為其於刑事案件審判時否認詐欺犯行，辯稱：其確有意
      要與原告結婚，原告願意幫忙買房屋墊款二百零七萬元，房屋貸款是要把錢還
      給原告，但找不到他，並非詐欺云云。然查：
    (一)右開詐欺事實，迭據原告於刑事案件中陳述綦詳，而原告確有交付二百零七萬
      元給被告購買房屋，有台北市第一信用合作社000000000－0存摺影
      本、台北市第一信用合作社營業部為發票人之支票影本、房屋土地買賣契約書
      、幸城建設股份有限公司收受房地價金之統一發票影本在卷可按。被告也坦承
      原告確有為其墊付買房地款二百零七萬元。
    (二)被告以原告所交付款項購買房屋於取得房地產權後，即將之設定一順位抵押權
      一百二十萬元，第二順位抵押權四十四萬元，第三順位抵押權二十四萬元，使
      該房屋無多餘殘餘價值。以防止原告之求償。有基隆市安樂地政事務所土地及
      建物登記謄本在卷可按。
    (三)被告自民國八十三年間起即與張旺南同居於台北市南港區○○○路○段二０五
      號二樓，兩人投保新光人壽，均由同居人張旺南支付保費，為證人招攬該二人
      保險及按月前往收取保費之新光人壽保險公司業務員黃淑敏於刑事案件審判時
      結證屬實，並提出其收取被告乙○○及張旺南所繳保險費至八十八年二月之保
      戶服務卡影本在刑事案卷可按。另張旺南為會首召集互助會之會員張群芬亦結
      證，張旺南與被告兩人同居上址，其前往該處，被告並替張旺南付會錢。是被
      告始終與年齡與之相近之張旺南同居，如何再與年齡長其二十四歲，年老體衰
      ，記憶不好之被害人即原告結婚。足證其係以詐術騙取金錢，已極灼然。另被
      告之母羊羅招治於刑事案件中稱原告與其女兒至其住處曾談及要結婚之事，不
      過是當時被告以結婚為餌，誘使原告出資購屋，羊羅招治之詞，不足為被告有
      利之認定。
    (四)被告於刑事案件辯稱房屋土地設定抵押借錢是要還原告錢，但找不到原告云云
      。但被告迄今仍分文未還，刑事案件審理時原告多次到庭，被告如何能謂找不
      到原告還錢？本院多次開庭，就附帶民事訴訟部分，勸諭和解，被告一再變更
      還款條件，最後只能還二十萬元要求保留房屋所有權，均記明筆錄在卷，足證
      其所謂設定抵押要還錢云云，為搪塞之詞，而其既已設定抵押共達一百八十八
      萬元，又不能明確證明金錢去向，其有詐欺犯意及行為，已彰彰甚明。
（三）被告經合法通知，既不於言詞辯論期日到場爭執，復不提出書狀答辯以供本院
      斟酌，應認原告之主張為可採。
三、按因故意或過失不法侵害他人之權利者，負損害賠償責任，民法第一百八十四條
    定有明文。因此本件被告不法侵害原告之權利，共計詐騙原告二百零七萬元，自
    應由被告負賠償責任。綜上所述，原告依侵權行為法律關係提起本訴，請求被告
    等給付原告新台幣二百零七萬元，及自起訴狀繕本送達之翌日（八十八年九月一
    日）起至清償日止，按週年利率百分之五計算之利息，即無不合，應予准許。
四、原告陳明願供擔保，請為假執行之宣告，經核無不合，爰酌定相當擔保准許之。
據上論結：本件原告之訴為有理由，依民事訴訟法第第七十八條、第三百八十五條第
一項前段、第三百九十條第二項判決如主文。
中      華      民      國    八十九    年      一      月    三十一    日
                                臺灣高等法院民事第十二庭
                                    審判長法  官  林 丁 寶
                                          法  官  蔡翁金針
                                          法  官  韓 金 秀
右正本係照原本作成。
如不服本判決，應於收受送達後二十日內向本院提出上訴書狀，其未表明上訴理由者
，並應於提出上訴後二十日內向本院補提理由書狀（均須按他造當事人之人數附繕本
）。
中      華      民      國    八十九    年      二      月      三      日
                                          書記官  周 淑 靜


司法院資訊處製作；財團法人民間司法改革基金會備份。
